臺灣臺北地方法院刑事簡易判決　　　　 100年度簡字第1208號
公　訴　人　臺灣臺北地方法院檢察署檢察官
被　　　告　沈建樺
上列被告因偽造文書等案件，經檢察官提起公訴（99年度偵字第
9944號），經被告自白犯罪，本院合議庭認為宜由受命法官獨任
逕簡易判決處刑（100 年度訴字第165 號），爰不經通常審判程
序，判決如下：
    主      文
沈建樺無故開拆他人之封緘信函，處拘役貳拾日，如易科罰金，
以新臺幣壹仟元折算壹日；又行使偽造私文書，足以生損害於公
眾及他人，共肆罪，各處有期徒刑肆月，如易科罰金，均以新臺
幣壹仟元折算壹日；又行使偽造私文書，足以生損害於公眾及他
人，共陸罪，各處有期徒刑月，如易科罰金，均以新臺幣壹仟
元折算壹日。徒刑部分應執行有期徒刑壹年陸月，如易科罰金，
以新臺幣壹仟元折算壹日。
    事實及理由
一、本件除附表應以本判決為準外，其餘犯罪事實及證據均引用
    檢察官聲請簡易判決處刑書之記載（如附件所示）。
二、核被告沈建樺就犯罪事實(一)所為，係犯刑法315 條第1 項無
    故開拆他人之封緘信函罪，被告於99年3 月22日，以1 行為
    無故開拆蔡琦、洪崇榮2 人之封緘信用卡信函，侵害2 人之
    秘密法益，為想像競合犯，應從1 罪處斷。又核被告沈建樺
    如犯罪事實(二)所為，係於99年3 月17日、18日、20日、21日
    、23日、24日、25日、30日、99年4 月13日、14日冒用附表
    二至六所示蔡明宗、史錦生、鄭溪彬、洪崇榮、程文秋之名
    義及信用卡資料，在網際網路上填寫訂購單（電磁紀錄）並
    連線傳送予各該網路商店而行使之，致生損害於網路家庭公
    司、QQ聊天室及信用卡持卡人蔡明宗、史錦生、鄭溪彬、洪
    崇榮、程文秋、信用卡發卡銀行台新銀行、遠東銀行、萬泰
    銀行、第一銀行，均犯刑法第216 條、第210 條、第220 條
    行使偽造私文書（電磁紀錄）罪。又被告以盜用蔡明宗、史
    錦生、鄭溪彬、洪崇榮、程文秋之名義及信用卡資料進行附
    表二至六所示刷卡消費行為，使附表二至五所示各該網路商
    店誤信為蔡明宗等人本人下單訂購且有以信用卡支付貨款之
    意思而陷於錯誤，其中附表二編號2 、4 、5 、6 、7 、9
    、10及附表五所示共8 筆交易，網路商店均已交付財物予被
    告，係犯刑法第339 條第1 項詐欺取財罪；其餘交易雖經被
    告盜用他人名義及信用卡資料填寫訂購單上傳完成而著手於
    詐術之實施，惟附表二編號1 、3 、8 、11、12、附表編號
    1 、2 及附表四所示共8 筆交易因網路商店或被告自行取消
    訂單而未交付財物，又附表六所示6 筆交易則因家庭網路公
    司已起疑而未陷於錯誤、亦未出貨，故此14筆交易均未至財
    物交付之損害結果，均犯刑法第339 條第3 項、第1 項詐欺
    取財未遂罪。被告以1 盜用名義及信用卡資料下單（電磁紀
    錄）購買商品或點數之行為，而犯如附表二至六所為行使偽
    造私文書（電磁紀錄）之犯行、詐欺取財既遂或詐欺取財未
    遂之犯行，分別係以1 行為觸犯2 罪名，為想像競合犯，應
    從較重之行使偽造私文書（電磁紀錄）罪處斷。再查，被告
    於99年3 月18日為附表二編號1 之行為及附表三編號2 之行
    為既遂、於99年3 月23日為附表二編號4 、5 、6 等行為既
    遂、於99年3 月24日為附表二編號7 、8 、9 、10等行為且
    有2 行為既遂、於99年3 月30日為附表二編號12、附表四、
    附表五等行為且其中有1 行為既遂、於99年4 月13日為附表
    六編號1 至3 等行為均係侵害網路家庭公司之財產法益未遂
    ，於99年4 月14日為附表六編號4 至6 等行為未遂，乃分別
    於同1 日之密接時、地所為，侵害數財產法益，應屬觸犯數
    罪名之想像競合犯，應分別從1 行使偽造私文書罪處斷。綜
    上，被告犯無故開拆他人信函罪及行使偽造私文書罪共10罪
    ，犯意個別，行為互異，應予分論併罰。爰審酌：(一)被告竟
    因一時貪念，無故開拆附表一所示他人信函取得附表一所示
    信用卡持卡人之信用卡資料後，冒用附表二至六所示5 信用
    卡持卡人之名義及信用卡資料，填寫訂購單（電磁紀錄）購
    買商品或點數，致網路商店陷於錯誤而交付財物，網路家庭
    公司受有新臺幣37,101元之損害（見偵查卷第101 至104 頁
    ），網路家庭公司不願與被告和解（見本院100 年度訴字第
    165 號卷），造成損害非輕；(二)惟被告犯罪後，始終承認犯
    罪，表示已準備4 萬元與網路家庭公司和解，但經網路家庭
    公司拒絕外，其餘被害人均表示不追究（見本院100 年度訴
    字第165 號卷），且被告於此案之前5 年以內，並無犯罪紀
    錄，有本院卷附臺灣高等法院被告前案紀錄表在卷足參，素
    行尚可；(三)又被告於99年3 月17日、18日、21日、25日、4
    月13日、4 月14日所為尚未取得財物而未遂、於99年3 月20
    日、3 月23日、3 月24日、3 月30日所為已有取得財物而既
    遂等一切情狀，就無故開拆信函部分量處如主文所示之刑，
    就盜用信用卡購物部分，取財未遂之6 罪各量處有期徒刑3
    月，取財既遂之4 罪各量處有期徒刑4 月，並定應執行如主
    文所示之刑，再分別諭知易科罰金之折算標準，以示懲儆。
三、適用法條：刑事訴訟法第449 條第2 項、第3 項、第454 條
    第2 項，刑法第315 條、第216 條、第210 條、第220 條、
    第339 條第1 項、第3 項、第55條、第51條第5 款、第41條
    第1 項前段、第8 項，刑法施行法第1 條之1 第1 項、第2
    項前段，判決如主文。
如不服本判決，應於收受判決正本送達之翌日起10日內向本庭提
出上訴狀，上訴於本院合議庭（須附繕本）。
中    華    民    國  100     年    4     月    29    日
                  刑事第六庭  法  官  林晏如
以上正本證明與原本無異。
如不服本判決應於收受送達後10日內向本院提出上訴書狀，並應
敘述具體理由；其未敘述上訴理由者，應於上訴期間屆滿後20日
內向本院補提理由書（均須按他造當事人之人數附繕本）「切勿
逕送上級法院」。
                              書記官 楊盈茹
中    華    民    國   100    年    4     月    29    日
附錄本案論罪科刑法條全文：
中華民國刑法第315條
無故開拆或隱匿他人之封緘信函、文書或圖畫者，處拘役或 3
千元以下罰金。無故以開拆以外之方法，窺視其內容者，亦同。
中華民國刑法第210條
偽造、變造私文書，足以生損害於公眾或他人者，處5 年以下有
期徒刑。
中華民國刑法第216條
行使第210 條至第215 條之文書者，依偽造、變造文書或登載不
實事項或使登載不實事項之規定處斷。
中華民國刑法第339條
意圖為自己或第三人不法之所有，以詐術使人將本人或第三人之
物交付者，處5 年以下有期徒刑、拘役或科或併科1 千元以下罰
金。
以前項方法得財產上不法之利益或使第三人得之者，亦同。
前二項之未遂犯罰之。
附表一：被告無故開拆他人信函取得信用卡資料部分：
┌──┬──────┬───┬──────────┬───────┬────────┐
│編號│  時  間    │持卡人│    信用卡卡號      │ 發 卡 銀 行  │   備  註       │
├──┼──────┼───┼──────────┼───────┼────────┤
│ １ │99年3月8日  │黃心婷│0000-0000-0000-0000 │中國信託銀行  │未據告訴        │
├──┼──────┼───┼──────────┼───────┼────────┤
│ ２ │99年3月11日 │史錦生│0000-0000-0000-0000 │遠東銀行      │未據告訴        │
├──┼──────┼───┼──────────┼───────┼────────┤
│ ３ │99年3月17日 │程文秋│0000-0000-0000-0000 │第一銀行      │未據告訴        │
├──┼──────┼───┼──────────┼───────┼────────┤
│ ４ │99年3月17日 │蔡明宗│0000-0000-0000-0000 │台新銀行      │未據告訴        │
├──┼──────┼───┼──────────┼───────┼────────┤
│ ５ │99年3月17日 │吳淑惠│0000-0000-0000-0000 │國泰世華銀行  │未據告訴        │
├──┼──────┼───┼──────────┼───────┼────────┤
│ ６ │99年3月17日 │林季蓉│0000-0000-0000-0000 │永旺信用卡中心│未據告訴        │
├──┼──────┼───┼──────────┼───────┼────────┤
│ ７ │99年3月18日 │鄭溪彬│0000-0000-0000-0000 │台新銀行      │未據告訴        │
├──┼──────┼───┼──────────┼───────┼────────┤
│ ８ │99年3月19日 │賴彥傑│0000-0000-0000-0000 │台新銀行      │未據告訴        │
├──┼──────┼───┼──────────┼───────┼────────┤
│ ９ │99年2月22日 │蔡  琦│0000-0000-0000-0000 │匯豐銀行      │據蔡琦提出告訴  │
├──┼──────┼───┼──────────┼───────┼────────┤
│ １０ │99年3月22日 │洪崇榮│0000-0000-0000-0000 │萬泰銀行      │據洪崇榮提出告訴│
├──┼──────┼───┼──────────┼───────┼────────┤
│  │99年3月30日 │陳冠甫│0000-0000-0000-0000 │中國信託銀行  │未據告訴        │
└──┴──────┴───┴──────────┴───────┴────────┘
附表二：被告冒用蔡明宗之台新銀行信用卡刷卡消費部分：
┌──┬────┬────┬──────────┬─────┬──────────┐
│編號│時間    │網路商店│     商     品      │   金額   │   出  貨  情  形   │
│    │        │        │                    │（新臺幣）│                    │
├──┼────┼────┼──────────┼─────┼──────────┤
│ １ │99年3月 │PCHOME  │不詳                │  10,279元│未出貨（PCHOME取消訂│
│    │18日下午│        │                    │          │單）                │
│    │4時18分 │        │                    │          │                    │
├──┼────┼────┼──────────┼─────┼──────────┤
│ ２ │99年3月 │TENCENT │QQ聊天室點數        │     668元│線上加值完成        │
│    │20日下午│        │                    │          │                    │
│    │8時10分 │        │                    │          │                    │
├──┼────┼────┼──────────┼─────┼──────────┤
│ ３ │99年3月 │PCHOME  │ACER Aspire         │  27,900元│未出貨（PCHOME取消訂│
│    │21日下午│        │5740G-330筆記型電腦 │          │單）                │
│    │5時31分 │        │1台                 │          │                    │
├──┼────┼────┼──────────┼─────┼──────────┤
│ ４ │99年3月 │同上    │CANON IXUS 105相機1 │   7,990元│99年3 月23日出貨    │
│    │23日下午│        │台                  │          │                    │
│    │3時5分  │        │                    │          │                    │
├──┼────┼────┼──────────┼─────┼──────────┤
│ ５ │99年3月 │TENCENT │QQ聊天室點數        │     668元│線上加值完成        │
│    │23日下午│        │                    │          │                    │
│    │4時59分 │        │                    │          │                    │
├──┼────┼────┼──────────┼─────┼──────────┤
│ ６ │99年3月 │PCHOME  │Pretec SDHC 8GB記憶 │   8,177元│99年3 月23日出貨    │
│    │23日下午│        │卡1個、NOKIA 5230手 │          │                    │
│    │7時8分  │        │機1支、SanDisk      │          │                    │
│    │        │        │microSD 8GB記憶卡   │          │                    │
│    │        │        │附轉接卡1個         │          │                    │
├──┼────┼────┼──────────┼─────┼──────────┤
│ ７ │99年3月 │同上    │Intel Core i5 750四 │   7,045元│99年3 月25日出貨    │
│    │24日下午│        │核心處理器（盒裝）1 │          │                    │
│    │5時51分 │        │個                  │          │                    │
├──┼────┼────┼──────────┼─────┼──────────┤
│ ８ │99年3月 │同上    │OCZ 4GB DDR3 1333主 │   4,699元│未出貨（PCHOME取消訂│
│    │24日下午│        │機板1片             │          │單）                │
│    │5時53分 │        │                    │          │                    │
├──┼────┼────┼──────────┼─────┼──────────┤
│ ９ │99年3月 │同上    │ASUS P7H55D-M EVO主 │   8,690元│99年3 月25日出貨    │
│    │24日下午│        │機板1片、海韻M12II系│          │                    │
│    │6時     │        │列520W電源供應器1個 │          │                    │
├──┼────┼────┼──────────┼─────┼──────────┤
│ １０ │99年3月 │同上    │OCZ 4GB DDR3 1600   │   4,999元│99年3 月24日出貨    │
│    │24日下午│        │Intel P55主機板1片  │          │                    │
│    │9時22分 │        │                    │          │                    │
├──┼────┼────┼──────────┼─────┼──────────┤
│  │99年3月 │同上    │ASUS N61JV-021A520M │  47,900元│未出貨（沈建樺取消訂│
│    │25日下午│        │筆記型電腦1台       │          │單）                │
│    │5時34分 │        │                    │          │                    │
│    │        │        │                    │          │                    │
├──┼────┼────┼──────────┼─────┼──────────┤
│  │99年3月 │同上    │HIS H467QR1GH顯示卡1│   5,640元│未出貨（沈建樺取消訂│
│    │30日    │        │片、WD10EARS 1000GB │          │單）                │
│    │        │        │硬碟1個             │          │                    │
├──┼────┴────┴──────────┴─────┴──────────┤
│合計│                                           134,655元                      │
└──┴─────────────────────────────────────┘
附表三：被告冒用史錦生之遠東銀行信用卡刷卡消費部分（未據
遠東銀行告訴）：
┌──┬────┬────┬──────────┬─────┬──────────┐
│編號│ 時  間 │網路商店│     商    品       │   金額   │   出  貨  情  形   │
│    │        │        │                    │（新臺幣）│                    │
├──┼────┼────┼──────────┼─────┼──────────┤
│ １ │99年3月 │PCHOME  │不詳                │  28,530元│未出貨（PCHOME取消訂│
│    │17日下午│        │                    │          │單）                │
│    │7時41分 │        │                    │          │                    │
├──┼────┼────┼──────────┼─────┼──────────┤
│ ２ │99年3月 │同上    │CANON Digital IXUS  │  10,279元│同上                │
│    │18日下午│        │120IS照相機1台、    │          │                    │
│    │4時20分 │        │WEIFENG多功能專業4節│          │                    │
│    │        │        │大型三腳架1支       │          │                    │
├──┼────┴────┴──────────┴─────┴──────────┤
│合計│                                            38,809元                      │
└──┴─────────────────────────────────────┘
附表四：被告冒用鄭溪彬之台新銀行信用卡刷卡消費部分：
┌──┬────┬────┬──────────┬─────┬──────────┐
│編號│時間    │網路商店│商品                │   金額   │   出  貨  情  形   │
│    │        │        │                    │（新臺幣）│                    │
├──┼────┼────┼──────────┼─────┼──────────┤
│ １ │99年3月 │PCHOME  │HIS H467QR1GH顯示卡 │  5,640元 │未出貨（網路家庭資訊│
│    │30日下午│        │1張、WD10EARS 1000GB│          │公司取消訂單）      │
│    │6時     │        │硬碟1個             │          │                    │
└──┴────┴────┴──────────┴─────┴──────────┘
附表五：被告冒用洪崇榮之萬泰銀行信用卡刷卡消費部分（未據
萬泰銀行告訴）：
┌──┬────┬────┬──────────┬─────┬──────────┐
│編號│時間    │網路商店│   商   品          │   金額   │  出  貨  情  形    │
│    │        │        │                    │（新臺幣）│                    │
├──┼────┼────┼──────────┼─────┼──────────┤
│ １ │99年3月 │TENCENT │QQ聊天室點數        │300至400元│線上加值完成        │
│    │30日    │        │                    │          │                    │
└──┴────┴────┴──────────┴─────┴──────────┘
附表六：被告冒用程文秋之第一銀行信用卡刷卡消費部分：
┌──┬────┬────┬──────────┬─────┬──────────┐
│編號│ 時 間  │網路商店│      商    品      │   金額   │   出  貨  情  形   │
│    │        │        │                    │（新臺幣）│                    │
├──┼────┼────┼──────────┼─────┼──────────┤
│ １ │99年4 月│PCHOME  │Nokia 6208 手機1支、│  7,900元 │未出貨（紀錄顯示99年│
│    │13日上午│（家庭資│Windtac BTH-816藍芽 │          │4 月14日以黑貓宅急便│
│    │10時36分│訊公司）│耳機1個、韓國賤兔可 │          │出貨，但PCHOME係寄出│
│    │        │        │愛測背包1只         │          │裝有飲料罐之紙箱）  │
├──┼────┼────┼──────────┼─────┼──────────┤
│ ２ │99年4 月│同上    │Canon Digital IXUS  │  8,880元 │同上                │
│    │13日上午│        │110IS相機1台        │          │                    │
│    │10時48分│        │                    │          │                    │
├──┼────┼────┼──────────┼─────┼──────────┤
│ ３ │99年4 月│同上    │WD10EARS 1000GB硬碟 │  9,218元 │同上                │
│    │13日下午│        │1個、BENQ G2222HDAL │          │                    │
│    │4時52分 │        │顯示器1台           │          │                    │
├──┼────┼────┼──────────┼─────┼──────────┤
│ ４ │99年4 月│同上    │佳美能KA-8010專業三 │  3,200元 │同上                │
│    │14日下午│        │腳架1支             │          │                    │
│    │3時26分 │        │                    │          │                    │
├──┼────┼────┼──────────┼─────┼──────────┤
│ ５ │99年4 月│同上    │SONY 16X DVD-R光碟  │  2,196元 │同上                │
│    │14日下午│        │片（50片桶裝）2桶、 │          │                    │
│    │3時32分 │        │SONY CD-R白金片（   │          │                    │
│    │        │        │100片桶裝）2桶      │          │                    │
├──┼────┼────┼──────────┼─────┼──────────┤
│ ６ │99年4 月│同上    │Apple iPhone 3GS    │ 27,888元 │未出貨（PCHOME取消訂│
│    │14日下午│        │32G手機1支          │          │單）                │
│    │4時1分  │        │                    │          │                    │
├──┼────┴────┴──────────┴─────┴──────────┤
│合計│                                           59,282元                       │
└──┴─────────────────────────────────────┘